臺灣臺北地方法院刑事判決
110年度易字第645號
聲  請  人  臺灣臺北地方檢察署檢察官
被      告  蔡慶宏




選任辯護人  謝佩玲律師
            陳俐廷律師
上列被告因違反性騷擾防治法案件，經檢察官提起公訴（110年
度偵字第14879號），本院判決如下：
    主  文
乙○○犯性騷擾防治法第二十五條第一項之性騷擾罪，處有期徒刑
貳月，如易科罰金，以新臺幣壹仟元折算壹日。 
    事  實
一、乙○○於民國110年3月22日8時38分許在臺北捷運六張犁捷運
    站(址在臺北市○○區○○○路0段000號)，見代號AW000-H110168
    號成年女子(真實姓名年籍詳卷，下稱甲 )搭手扶梯上樓而
    靠手扶梯右側站立，竟意圖性騷擾，在從甲 左側移往甲 前
    方踏階時，趁甲 並無防備而不及抗拒之際，以右手碰觸甲 
    左臀。甲 當場警覺有異而質問乙○○，嗣後報警處理，經警
    調閱監視錄影畫面，始悉上情。
二、案經甲 訴由臺北市政府警察局大安分局報請臺灣臺北地方
    檢察署檢察官偵查起訴。
　　理  由
壹、程序方面
一、按被告以外之人於審判外之言詞或書面陳述，除法律有規定
    者外，不得作為證據；又被告以外之人於審判外之陳述，雖
    不符合同法第159條之1至第159條之4之規定，但經當事人於
    審判程序同意作為證據，法院審酌該言詞陳述或書面陳述作
    成時之情況，認為適當者，亦得為證據。當事人、代理人或
    辯護人於法院調查證據時，知有第159條第1項不得為證據之
    情形，而未於言詞辯論終結前聲明異議者，視為有前項之同
    意，刑事訴訟法第159條第1項及第159條之5分別定有明文。
    查本件據以認定事實之供述證據，檢察官、被告乙○○及辯護
    人等於本院言詞辯論終結前均未爭執其證據能力，經審酌該
    等證據之取得並無違法，且與本案待證事實具有關聯性，依
    刑事訴訟法第159條之5之規定，自有證據能力。
二、本件據以認定事實之非供述證據，與本案事實具自然關聯性
    ，且非公務員違背法定程序所取得，依同法第158條之4規定
    反面解釋，亦具證據能力。　　　　
貳、實體方面
一、得心證之理由
(一)訊據被告固坦承有於上開時、地搭乘手扶梯，且被告訴人甲
     叫住，質問為何碰其屁股等情，惟矢口否認有性騷擾犯行
    ，辯稱：我搭手扶梯會不穩，通常都會用右手去扶手扶梯扶
    手，案發時我趕上班怕遲到，所以才會走手扶梯左側通 行
    ，但在往上一階移動時我感覺頭暈，腳步不穩，不過當時我
    手是放在自己身後，我感覺手沒有碰到任何東西，也沒碰到
    甲 身體，就算不小心碰到，也是碰到甲 左上臂，沒有碰到
    甲 左臀等語。辯護人等主張：被告雙耳聽障，平衡感受損
    ，搭手扶梯時原本靠右站在甲 後方的下一個踏階，為趕上
    班，才移往左側通行，但感覺步伐不穩，才會再從手扶梯左
    側向右移往甲 前方踏階站立，雖被告移動時不平衡而身體
    向右傾，但已刻意將其右手放在身後，沒有將手緊貼甲 ，
    監視影像也沒有顯示出被告右手掌有如甲 所稱碰觸其左臀
    並向上移。即便被告移動中不小心碰觸到甲 身體，但也沒
    有刻意去撫摸或拍打甲 臀部，且在甲 質問後，被告並無逃
    跑，與一般性騷擾者之反應不同等語。
(二)查證人甲 於警詢、偵查及本院證稱：案發當天天冷下雨，
    我靠手扶梯右側站立，突然間就有人很大力往我後面碰觸，
    我因此被推得向右側身，且從我左側肩膀到臀部上緣，幾乎
    整個左邊一半都被碰到。我感覺該人故意拍打我左臀，不是
    不小心的，並在我左臀上緣停頓一下，然後往上方滑走，之
    後站在我前面的踏階上。我隨即質問該人為何碰我屁股，該
    人立刻跟我說沒有(偵字卷第16-17、79-80頁，本院卷第72-
    74頁)等語，指稱在搭乘手扶梯時，遭人於手扶梯踏階間移
    動時推撞並藉機碰觸其左臀。
(三)經本院勘驗前開捷運站監視影像，結果可見於110年3月22日
    8時38分許，甲 及被告前後走上捷運站手扶梯，均靠右站立
    ，甲 站在被告前一踏階上，被告停頓約1秒往左側走，原本
    扶握手扶梯右側扶手之右手下垂，並看向甲 ，被告隨即往
    上走，左手持傘，右手臂下垂緊貼甲 左半身擦過甲 ，上半
    身傾斜往甲 身上靠，緊貼甲 ，再往上走二個踏階靠右站立
    ，右手抬起扶握手扶梯扶手，之後甲 走到被告左側與其交
    談，二人身高相仿等情，有本院勘驗筆錄及監視影像擷圖照
    片（本院卷第66-68、84-90頁）可稽，足認被告在手扶梯踏
    階間移動時，右手臂下垂緊貼甲 身體左側擦撞甲 ，且當時
    被告上半身往甲 傾斜，而二人身高相仿，則審諸前開被告
    碰撞甲 時二人相對位置及被告右手下垂之情形，被告右手
    掌所在位置當適可碰觸到甲 左臀，被告辯稱其即便有碰到
    甲 ，也只是碰到甲 左手臂等語，並不可採。又被告撞及甲
     後持續向上走二踏階，可認其後續行徑方向乃由甲 上方走
    離，因而證人甲 指述其左臀遭被告觸及後往上滑走，亦與
    被告行走方向相合。準此，證人甲 前開指述應非子虛。被
    告雖辯稱其右手是放在自己身後；辯護人等則主張被告往甲
     方向移動時已刻意將其右手放在身後，沒有緊貼甲 等語，
    然經本院再行勘驗辯護人等前開主張之監視影像片段並當庭
    擷取影像(本院卷第95-96頁)，並未見被告有將右手往其背
    後伸去靠在自己背後之情(本院卷第70頁)，是此部分被告辯
    解及辯護人等主張即難憑採。
(四)被告雖辯稱其在手扶梯踏階間移動時頭暈，腳步不穩才不小
    心碰到甲 等語。然依證人甲 在本院審理時所述，其遭被告
    撞及並碰觸臀部時，該碰觸之力道並沒有搖晃的狀況（本院
    卷第73頁）。又依本院勘驗前開監視影像所見，被告在手扶
    梯上移動、行走及站立時，未見其步伐不穩或身體搖晃(本
    院卷第68頁)。另觀諸被告在臺北市政府性騷擾防治委員會
    之調查訪談中所述內容，其陳稱平衡感不好，搭手扶梯時有
    可以握著扶手的地方會儘量趕快去握扶手(本院卷第26頁)，
    然被告緊貼甲 左半身擦過甲 後，直上二個踏階靠右站立，
    始抬起右手扶握手扶梯扶手，其間被告左手手持之雨傘亦未
    抵著踏階，為本院勘驗監視影像所見(本院卷第67-68頁)，
    未見被告往甲 站立方向移動時有將手伸出欲握扶把或其他
    儘速找尋支撐物之反應，亦未以雨傘抵住踏階試圖穩固身體
    ，則被告當時是否處於身體失衡而不穩定之情況，自屬有疑
    ，是被告前開辯解，並非可採。況依上開勘驗結果顯示，被
    告往甲 方向緊靠前，有看向甲 (本院卷第66-67頁)，是其
    視線即已發現甲 站立之位置，然被告移動之始即未試圖迴
    避二人身體接觸，逕緊貼甲 身體左側擦撞甲 ，實與常情有
    異，益徵證人甲 指訴被告乃故意對其碰觸，並非不小心等
    語，應為可採。至辯護人等主張被告因聽障而平衡感受損等
    語，固提出聽語發展指南之相關文章(本院卷第107頁)為證
    ，且被告因聽障領有中度身心障礙證明，有臺北市政府社會
    局110年11月18日函送之被告身心障礙相關資料(本院卷第33
    -56頁)可憑，惟依被告於108年間申請前開證明，而關於被
    告在「四處走動」部分之表現經鑑定人員認為沒有困難；就
    「動作活動」部分則據鑑定人員認為無需協助（本院卷第47
    、50頁），難認被告因聽障而有普遍性地走動或動作活動欠
    缺平衡之情，自應依個案情況審究被告於特定情狀中是否受
    聽障影響而致身體失去穩定，無從以被告聽障逕認其前揭碰
    觸甲 之際必處於平衡受損而非基於故意為之，附此敘明。
(五)再者，衡情臀部並非一般正常社交禮儀下所得觸摸之身體部
    位，一般女性應不會容許該部位任意讓異性，甚或同性觸摸
    ，況被告與甲 素不相識，被告任意觸碰甲 臀部，可見係出
    於性之目的而碰觸。　　
(六)又甲 發覺被告碰觸其臀部後，上前質問被告，被告立即否
    認，業據被告自承在卷（本院卷第65頁）。辯護人等主張被
    告遭甲 質問時並無逃跑，與一般性騷擾者之反應不同等語
    ，然性騷擾犯罪依其目的、動機及方法，並無固定模式可循
    ，亦無從認加害者犯案後遭當場發覺必有畏罪逃離之典型反
    應。從而，被告遭發覺後雖口頭否認犯行但無嘗試逃離現場
    ，與其是否有本案犯行之認定並無相關，則辯護人等前開主
    張，亦不可採。
(七)綜上所述，本件事證明確，被告辯解及辯護人等主張均不可
    採，應依法論科。
二、論罪科刑
(一)按性騷擾防治法第25條所規定之「性騷擾」，係指帶有性暗
    示之動作，具有調戲之含意，讓人有不舒服之感覺，行為人
    具有性暗示而調戲被害人之意，以滿足調戲對方之目的，屬
    性騷擾之犯意（最高法院96年度台上字第6736號判決參照）
    。而女性臀部，在一般人際互動中，如未經本人同意，刻意
    碰觸，足以引起本人嫌惡之感，可說是一般社會通念，此由
    證人甲 於警詢時證稱其遭被告碰觸臀部，感覺「很噁心」(
    偵字卷第17頁)亦明，然被告卻刻意觸碰甲 臀部，有性騷擾
    之意圖甚明。核被告所為，係犯性騷擾防治法第25條第1項
    之罪。
(二)爰以行為人之責任為基礎，審酌被告並無前科，有臺灣高等
    法院被告前案紀錄表可據，為一己私慾，未能尊重他人身體
    自主權利，在不特定第三人可得出入之公眾場所對甲 為觸
    碰臀部之性騷擾行為，犯後又否認犯行，迄今未與甲 達成
    和解或賠償甲 所受損害等一切情形，量處如主文所示之刑
    ，並諭知易科罰金之折算標準。　　
據上論斷，應依刑事訴訟法第299條第1項前段，性騷擾防治法第
25條第1項，刑法第11條前段、第41條第1項前段，判決如主文。
中　　華　　民　　國　　111 　年　　1 　　月　　17　　日
　　　　　　　　　刑事第八庭    法　官　李陸華
上正本證明與原本無異。 
如不服本判決應於收受送達後20日內向本院提出上訴書狀，並應
敘述具體理由；其未敘述上訴理由者，應於上訴期間屆滿後20日
內向本院補提理由書（均須按他造當事人之人數附繕本）「切勿
逕送上級法院」。告訴人或被害人如對於本判決不服者，應具備
理由請求檢察官上訴，其上訴期間之計算係以檢察官收受判決正
本之日期為準。 因疫情而遲誤不變期間，得向法院聲請回復原
狀。
                                書記官  張閔翔 
中　　華　　民　　國　　111 　年　　1 　　月　　18　　日
附錄：本案論罪科刑法條全文
性騷擾防治法第25條
意圖性騷擾，乘人不及抗拒而為親吻、擁抱或觸摸其臀部、胸部
或其他身體隱私處之行為者，處2年以下有期徒刑、拘役或科或
併科新臺幣10萬元以下罰金。
前項之罪，須告訴乃論。